【裁判字號】    99,交聲,2544
【裁判日期】    991006
【裁判案由】    聲明異議
【裁判全文】
臺灣高雄地方法院交通事件裁定        99年度交聲字第2544號
原處分機關  高雄市政府交通局
異  議  人  甲○○
上列異議人因違反道路交通管理處罰條例案件，對於高雄市政府
交通局中華民國99年8 月10日所為之處分（原處分案號：高市交
裁字第裁32-BC0000000號）聲明異議，本院裁定如下：
    主  文
異議駁回。
    理  由
一、原處分意旨略以：受處分人甲○○於民國98年9 月2 日13時
    37分許，駕駛車號YAN-983 號重機車，行經高雄市三民區○
    ○○路與大連街有燈光號誌之交岔路口闖紅燈，經逕行舉發
    ，爰依道路交通管理處罰條例第53條第1 項、第63條第1 項
    之規定，裁處罰鍰新臺幣（下同）2,700 元，並記違規點數
    3 點等情。
二、聲明異議意旨則以：(一)原處分所載之舉發通知單，從未送達
    異議人，致異議人無法查證違規事項是否屬實，請免依裁決
    內容處罰。(二)原處分所載違規地點十全路與大連路口係丁字
    路口，請免以交通違規處罰。(三)據異議人推測，舉發之證據
    應為偷拍之照片，而偷拍之照片應不得作為證明犯罪之證據
    等語。
三、按道路交通管理處罰條例所稱之汽車，包括機器腳踏車（即
    機車）在內；而汽車駕駛人，行經有燈光號誌管制之交岔路
    口闖紅燈者，處新臺幣1,800 元以上5,400 元以下罰鍰，並
    記違規點數3 點，道路交通管理處罰條例第3 條第8 款、第
    53條第1 項、第63條第1 項第3 款分別定有明文。又汽車駕
    駛人有闖紅燈之行為，經以科學儀器取得證據資料證明其行
    為違規，當場不能製單舉發者，得記明車輛牌照號碼、車型
    等可資辨明之資料，以汽車所有人為被通知人，逕行舉發，
    同條例第7 條之2 第1 項第1 款、第7 款、第4 項規定明確
    。次按道路交通管理處罰條例所定罰鍰之處罰，受處罰人於
    接獲違反道路交通管理事件通知單（下稱舉發通知單）後，
    不依通知所定期限前往指定處所聽候裁決，且未依規定期限
    繳納罰鍰結案或向處罰機關陳述意見者，處罰機關得逕行裁
    決之，同條例第9 條第1 項亦有明文。又處理違反道路交通
    管理事件，有關文書送達之程序，應依行政程序法之規定，
    此觀違反道路交通管理事件統一裁罰基準及處理細則第5 條
    之規定自明。而送達，於應受送達人之住居所、事務所或營
    業所為之；於應受送達處所不獲會晤應受送達人時，得將文
    書付與有辨別事理能力之同居人、受雇人或應送達處所之接
    收郵件人員；應受送達人或其同居人、受雇人、接收郵件人
    員無正當理由拒絕收領文書時，得將文書留置於應送達處所
    ，以為送達；送達不能依上開方式為之者，得將文書寄存送
    達地之地方自治或警察機關，並作送達通知書兩份，一份黏
    貼於應受送達人住居所、事務所、營業所或其就業處所門首
    ，另一份交由鄰居轉交或置於該送達處所信箱或其他適當位
    置，以為送達；前項情形，由郵政機關為送達者，得將文書
    寄存於送達地之郵政機關，行政程序法第72條第1 項前段、
    第73條第1 項、第3 項、第74條第1 項、第2 項，分別規定
    明確。
四、經查：
  (一)本件異議人即受處分人甲○○（下稱異議人）有於98年9 月
    2 日13時37分許，駕駛車號YAN-983 號重機車，行經高雄市
    三民區○○○路與大連街有燈光號誌之交岔路口闖紅燈等情
    ，有同日13時37分48秒、49秒之連續採證照片2 幀在卷為憑
    （見本院交聲卷第8-9 頁），其違規事實甚為明確。而汽車
    駕駛人有闖紅燈之行為，經以科學儀器取得證據資料證明其
    行為違規，當場不能製單舉發者，得記明車輛牌照號碼、車
    型等可資辨明之資料，以汽車所有人為被通知人，逕行舉發
    ，既為道路交通管理處罰條例第7 條之2 第1 項第1 款、第
    7 款、第4 項所明定，原處分機關以照相機之科學儀器取得
    上開採證照片資為證據資料，證明車號YAN-983 號重機車之
    駕駛人有闖紅燈之違規行為，且無員警在場，不能當場製單
    舉發，而記明車牌號碼為YAN-983 號、車型為重機車等可資
    辨明之資料，以汽車所有人即異議人為被通知人，逕行舉發
    ，自屬合法。異議人徒憑推測採證照片為「偷拍」照片，認
    上開採證照片應不得作為證明其「犯罪」之證據云云，顯係
    將刑事審判認定事實之證據法則，誤用在性質迥異之「交通
    違規事件」，應屬誤解法律規定，尚難憑採。
  (二)又道路交通管理處罰條例第53條第1 項所稱之「交岔路口」
    ，依其文義解釋，顯係指二條（含以上）道路交會之路口而
    言，包括十字路口、三岔路口、丁（Ｔ）字路口及其他相交
    之路口在內，而非單指十字路口。且道路交通管理處罰條例
    全部條文僅有「交岔路口」之用語，別無其他「十字路口」
    、「三岔路口」、「丁字路口」或「Ｔ字路口」等用語，依
    該條例之體例解釋，亦應認所稱之「交岔路口」即包括上開
    各種道路交會之路口型態。依上開採證照片所示，本件違規
    地點十全一路與大連街口，雖係丁字路口，惟該丁字路口仍
    屬道路交通管理處罰條例第53條第1 項所稱之「交岔路口」
    ，且確設有交通號誌（紅綠燈），則異議人駕駛機車於該路
    口闖紅燈，自屬駕車行經有燈光號誌之交岔路口闖紅燈無疑
    ，應依道路交通管理處罰條例第53條第1 項、第63條1 項之
    規定處罰。異議人以其係在「丁字路口」闖紅燈，主張免依
    上開規定處罰，似屬拘泥文字，忽略法律規定之文義及體例
    解釋，自非可採。
  (三)另依異議人於聲明異議狀所記載之送達處所，即為「高雄市
    三民區○○○路891 號10樓之2 」，而本件舉發通知單（附
    違規採證照片），業經舉發機關高雄市政府警察局交通警察
    大隊於98年10月7 日，以掛號郵寄至異議人上開應受送達地
    址，因未晤異議人，復未遇其他同居人、受僱人或接收郵件
    人員代為收領，乃依行政程序法第74條第2 項之規定，寄存
    於送達地之郵政機關高雄48郵局等情，有送達證書在卷可查
    （見本院交聲卷第7 頁），依前開違反道路交通管理事件統
    一裁罰基準及處理細則第5 條、行政程序法第72條第1 項前
    段、第73條第1 項、第3 項、第74條第1 項、第2 項等規定
    ，已屬合法送達，於法律上已生送達之效力。異議人既未於
    應到案日期98年11月12日前，至指定處所聽候裁決或繳納罰
    鍰結案，亦未於應到案日前向處罰機關陳述意見，則原處分
    機關依道路交通管理處罰條例第9 條第1 項規定，逕行裁決
    ，自無違法。異議人認舉發機關從未送達舉發通知單，主張
    免罰，似對法定送達程式有所誤解，亦難採取。
五、原處分機關以異議人上開違規行為，事證明確，依道路交通
    管理處罰條例第53條第1 項、第63條第1 項之規定，裁處罰
    鍰2,700 元，並記違規點數3 點，經核並無違誤，裁量亦屬
    適當，應予維持。異議人以未收受舉發通知單、違規地點為
    丁字路口、採證照片係屬偷拍為由，聲明異議，指摘原處分
    不當，為無理由，應予駁回。
六、依道路交通管理處罰條例第87條第2 項、道路交通案件處理
    辦法第19條，裁定如主文。
中    華    民    國    99    年    10    月    6     日
                  交通法庭     法  官  林柏壽
以上正本證明與原本無異。
如不服本裁定，應於收受送達後5 日內向本院提出抗告狀。
中    華    民    國    99    年    10    月    6     日
                               書記官  王芷鈴

司法院資訊處製作；財團法人民間司法改革基金會備份。
